【裁判字號】    89,易緝,282
【裁判日期】    891129
【裁判案由】    偽造文書
【裁判全文】
臺灣板橋地方法院刑事判決                        八十九年度易緝字第二八二號
    公  訴  人  臺灣板橋地方法院檢察署檢察官
    被      告  甲○○
    選任辯護人  陳建宏律師
右列被告因偽造文書案件，經檢察官提起公訴（八十九年度偵字第一一三八號），本
院判決如左：
    主  文
甲○○行使偽造私文書，足以生損害於公眾及他人，累犯，處有期徒刑肆月。
如附表所示偽造之署押及變造張百惠國民身分證上換貼之甲○○相片壹張均沒收。
    事  實
一、甲○○前於民國八十六年間因違反麻醉藥品管理條例案件，經本院以八十六年度
    易字第四一五二號判處有期徒刑四月確定，甫於八十七年六月十日以易科罰金執
    行完畢。其於八十八年九月間，在臺北縣中和市○○路○○路口路邊，見張百惠
    於八十八年四月十七日遭不詳之人所竊走之國民身分證及駕駛執照棄置該地，為
    離張百惠本人所持有之物，甲○○因自己未領有駕照，恐日後為警盤查受罰，乃
    因謀圖日後冒用張百惠之身分，基於為自已不法所有之意圖而侵占上開國民身分
    證及駕駛執照，約三、四天後即在其位於臺北縣中和市○○路二二二巷八弄二號
    三樓之住處，以將自己之照片換貼於張百惠國民身分證之方式加以變造，致生損
    害於張百惠及戶政機關對於身分證之管理。嗣於八十八年十月十五日二十二時三
    十分許，在臺北縣中和市○○路三四七巷口為警查獲其涉嫌施用第二級毒品安非
    他命，甲○○為掩飾其身分，竟向警察出示上開變造之國民身分證冒稱為張百惠
    而行使之，嗣接續於同年月十六日凌晨二時許在臺北縣警察局海山分局海山派出
    所、同年月十六日十五時四十五分許在臺灣板橋地方法院檢察署，冒用張百惠之
    名義在如附表所示之文件上簽名及捺指印而偽造署押，足以生損害於張百惠及偵
    查犯罪機關文書製作及犯罪偵查之正確性，其中於屬私文書之如附表編號一之臺
    北縣警察局海山分局扣押證明筆錄、編號二、三、五之夜間偵訊同意書、偵辦刑
    案權利告知書及逮捕通知書上偽造署押後，即已完成該等私文書之偽造，亦足生
    損害於張百惠及偵查犯罪機關文書製作及犯罪偵查之正確性，並並於偽造後將之
    交還警察而行使之。嗣真正之張百惠經臺灣板橋地方法院檢察署檢察官傳喚到案
    應訊，始發覺上情。
二、案經臺北縣警察局海山分局報告臺灣板橋地方法院檢察署檢察官偵查起訴。
    理  由
一、訊之被告甲○○對於右揭犯罪事實均自白不諱，核與證人即查獲警員吳青熹之證
    述一致，堪信其自白應與事實相符，此外復有卷附如附表一至八之文件可資佐憑
    ，本件事證明確，被告犯行堪予認定。
二、查被告在如附表編號一之臺北縣警察局海山分局扣押證明筆錄上「所有人（持有
    或保管人）欄」、「在場人（受扣押人）欄」上，及於如附表編號二、三、五之
    夜間偵訊同意書、偵辦刑案權利告知書及逮捕通知書上偽造張百惠之署押，依其
    內容均足以表示其係偽以「張百惠」名義出具警察扣押物品內容之證明、同意夜
    間訊問、證明警察已告知刑事訴訟法第九十五條所規定之事項、收受逮捕通知等
    用意，自屬刑法第二百十條所稱之私文書，雖該等私文書係警察事先印製，然此
    不過為便利之措施，被告明知其內容，自可決定是否簽署，既仍執意冒名應訊而
    在其上偽造署押，該等事先印就之內容即為被告採為自己之一定意思表示而為私
    文書。核被告所為，係犯刑法第三百三十七條之侵占離本人持有之物罪、同法第
    二百十六條、第二百十二條之行使變造特種文書罪、同法第二百十六條、第二百
    十條之行使偽造私文書罪。公訴人認被告所犯係刑法第二百十七條第一項之罪，
    尚有未洽，其起訴法條應予變更。被告同時拾獲而侵占張百惠國民身分證及駕駛
    執照，係以一個行為而為之，所侵害之法益亦僅有一個，自僅屬單純一罪。被告
    變造國民身分證後持以行使，其變造之低度行為應為行使之高度行為所吸收，不
    另論罪。而其多次在上開文件上偽造「張百惠」之署名並按捺指印，偽造署押及
    偽造私文書均係基同一冒名應訊之目的，而為接續之行為，應為接續犯而僅成立
    單純一罪。又被告偽造署押為偽造私文書之階段行為，其偽造文書又為行使偽造
    私文書之低度行為，均應為行使偽造私文書之低度行為所吸收，亦不另論科。又
    被告侵占張百惠遭竊之國民身分證並變造之，自始即在圖日後遇事可冒名使用，
    以規避相關責任，是其所犯上開侵占離本人持有之物罪、行使變造特種文書罪與
    行使偽造私文書三罪間，有方法結果之牽連關係，應從較重之行使偽造私文書罪
    處斷。公訴人起訴意旨雖僅論及被告偽造署押之部分，惟偽造署押係屬偽造私文
    書之一部，而偽造私文書部分復與侵占離本人持有物及行使變造特種文書部分有
    牽連犯之裁判上一罪關係，起訴效力自及於其全部，本院應均予審判。另被告前
    於八十六年間因違反麻醉藥品管理條例案件，經本院以八十六年度易字第四一五
    二號判處有期徒刑四月確定，甫於八十七年六月十日以易科罰金執行完畢，此有
    臺灣高等法院檢察署刑案紀錄簡覆表附卷足參，其於五年以內再犯本件最重本刑
    為有期徒刑以上之罪，為累犯，應依刑法第四十七條之規定加重其刑。爰審酌被
    告前有犯罪之紀錄，素行非佳，所犯本件以行使變造國民身分證冒名應訊意圖隱
    蔽自己之手段、造成張百惠無端受訊及名譽上可能受有之損害、及在本院審理中
    能自白犯行，犯罪後態度尚稱良好等一切情事，量處如主文所示之刑，以示儆懲
    。如附表所示偽造之署押，應依刑法第二百十九條第一項之規定併為宣告沒收。
    又被告變造之國民身分證上換貼之被告相片乙張，為被告所有供其本件犯罪所用
    之物，業據被告供明在卷，雖被告陳稱該國民身分證已然丟棄，惟並無確切證據
    足認業已滅失，爰仍依刑法第三十八條第一項第二款之規定併為沒收之諭知。
據上論斷，應依刑事訴訟法第二百九十九條第一項前段、第三百條，刑法第三百三十
七條、第二百十六條、第二百十二條、第二百十條、第五十五條、第四十七條、第二
百十九條第一項、第三十八條第一項第二款，罰金罰鍰提高標準條例第一條前段，判
決如主文。
本案經檢察官許智評到庭執行職務。
中      華      民      國      八十九    年    十一    月    二十九    日
                                  臺灣板橋地方法院刑事第二庭
                                          法  官    楊  博  欽
右正本證明與原本無異。
如不服本判決，應於判決送達後十日內，向本院提出上訴狀。
                                          書記官    韓  毓  寧
中      華      民      國      八十九    年    十一    月    二十九    日
附錄本案論罪科刑法條全文：
中華民國刑法第三百三十七條：
意圖為自己或第三人不法之所有，而侵占遺失物、漂流物或其他離本人所
持有之物者，處五百元以下罰金。
中華民國刑法第二百一十六條：
行使第二百十條至第二百十五條之文書者，依偽造、變造文書或登載不實
事項或使登載不實事項之規定處斷。
中華民國刑法第二百一十條：
偽造、變造私文書，足以生損害於公眾或他人者，處五年以下有期徒刑。
中華民國刑法第二百十條：
偽造、變造私文書，足以生損害於公眾或他人者，處五年以下有期徒刑。
附表：
┌──┬──────┬──────┬──────┬───────────┐
│編號│時        間│地        點│偽造之所在  │偽   造   之   署   押│
├──┼──────┼──────┼──────┼───────────┤
│ 一 │八十八年十月│臺北縣中和市│臺北縣警察局│所有人（持有或保管人）│
│    │十五日二十二│連城路三四七│海山分局扣押│欄「張百惠」簽名兩個及│
│    │時四十五分許│巷口        │證明筆錄（收│指印乙個、在場人（受扣│
│    │            │            │據、證明）  │押人）欄「張百惠」簽名│
│    │            │            │            │乙個及指印乙枚        │
├──┼──────┼──────┼──────┼───────────┤
│ 二 │八十八年十月│臺北縣警察局│夜間偵訊同意│受訊人欄「張百惠」簽名│
│    │十五日二十三│海山分局海山│書          │乙個及指印乙枚        │
│    │時許        │派出所      │            │                      │
├──┼──────┼──────┼──────┼───────────┤
│ 三 │同右        │同右        │偵辦刑案權利│受訊人欄「張百惠」簽名│
│    │            │            │告知書      │乙個及指印乙枚        │
├──┼──────┼──────┼──────┼───────────┤
│ 四 │八十八年十月│同右        │警訊筆錄    │「張百惠」署名兩個及指│
│    │十六日二時許│            │            │印十八枚              │
├──┼──────┼──────┼──────┼───────────┤
│ 五 │同右        │同右        │臺北縣警察局│「張百惠」署名乙個及指│
│    │            │            │海山分局通知│印乙枚                │
├──┼──────┼──────┼──────┼───────────┤
│ 六 │八十八年十月│同右        │指紋相片卡  │指印兩枚              │
│    │十五日或十六│            │            │                      │
│    │日│            │            │                      │
├──┼──────┼──────┼──────┼───────────┤
│ 七 │八十八年十月│同右        │臺北縣警察局│「張百惠」署名乙個及指│
│    │十六日二時許│            │海山分局公文│印八枚                │
│    │            │            │封          │                      │
├──┼──────┼──────┼──────┼───────────┤
│ 八 │八十八年十月│臺灣板橋地方│訊問筆錄    │「張百惠」署名乙個    │
│    │十六日十五時│法院檢察署  │            │                      │
│    │四十五分許  │            │            │                      │
└──┴──────┴──────┴──────┴───────────┘


司法院資訊處製作；財團法人民間司法改革基金會備份。
